臺灣高等法院民事裁定　　　　　　　　 100年度抗字第1544號
抗　告　人　鄭上門
代　理　人　徐鈴茱律師
抗告人與相對人保德信國際人壽保險股份有限公司間聲請保全證
據事件，抗告人對於中華民國100年9月29日臺灣臺北地方法院10
0年度聲字第587號裁定，提起抗告，本院裁定如下：
    主      文
抗告駁回。
抗告訴訟費用由抗告人負擔。
    理      由
一、抗告人於原法院聲請及本件抗告意旨以：原法院前已曉諭相
    對人提出抗告人自民國（下同）95年7月1日起至100年1月14
    日止之請假單、差旅費報銷單據（均含申請書及審核、批示
    文件，下稱系爭文件），惟相對人竟遲於數月後仍不予提出
    。相對人既係一財力雄厚、管理嚴謹之外商公司，而員工請
    假單及差旅報銷單又均屬公司財務支出之重要依據，依商業
    會計法第38條規定「各項會計憑證，除應永久保存或有關未
    結會計事項者外，應於年度決算程序辦理終了後，至少保存
    5年」， 相對人殊不得以資料繁多為由，脫免提出系爭文件
    之義務。再者，相對人應提出資料之年份尚屬新近，絕無遺
    失之理，縱相對人資料保存不便，近1至2年內之相關單據殆
    無難以尋獲之理，足見相對人係恐提出此等資料將遭不利認
    定而故意不從，意圖延滯訴訟程序之進行，實難期待相對人
    於通常訴訟程序之證據調查程序中願提出文書，此等相對人
    顯可提出而惡意、無故不願提出之情形，倘仍認於調查證據
    程序中調查即可，實有害於真實之發現。又系爭文件對於兩
    造間究係僱傭或委任關係之認定甚為重要，對抗告人有極重
    大之法律上利益，且該項證據由相對人單方保存，今兩造訟
    爭性已甚明確，相對人更有銷毀或隱匿之動機，實有加以保
    全之必要，爰請求就系爭文件准予複製電磁紀錄、影印或電
    腦列印等情。
    原裁定駁回抗告人之聲請，係以：抗告人未釋明應保全證據
    之理由及必要性，為其裁判基礎。
二、按證據有滅失或礙難使用之虞，或經他造同意者，得向法院
    聲請保全；就確定事、物之現狀有法律上利益並有必要時，
    亦得聲請為鑑定、勘驗或保全書證，民事訴訟法第368條第1
    項定有明文。其立法意旨，係鑑於證據之調查，本應於訴訟
    繫屬後已達調查程度，且有調查必要者，始得為之，但於此
    之前，如該證據有滅失或有礙難使用之虞，卻不能立即調查
    ，將因證據之滅失或情事變更而礙難使用，致影響日後裁判
    之正確性，故特設此制以為預防。惟倘本案訴訟已繫屬於法
    院，且達可以調查證據之程度者，自無聲請保全證據之必要
    ，最高法院92年度台抗字第202號、92年度台抗字第502號裁
    定均為同一見解可供參考。
三、抗告人主張：相對人遲延數月未提出系爭文件，顯係惡意、
    故意脫免其提出之義務，系爭文件對伊有極重大之法律上利
    益，惟恐相對人銷毀或隱匿系爭文件，有保全證據之必要云
    云。然查抗告人已對相對人提起本案訴訟請求確認僱傭關係
    存在，已經原法院以100年度勞訴字第92 號受理在案，而系
    爭文件業經原法院曉諭相對人提出，亦據抗告人陳明，則法
    院審理本案訴訟程序已達可以調查證據之程度，抗告人自應
    於本案訴訟程序中直接聲請調查證據，而無捨近求遠另為保
    全證據之必要，揆諸前開說明，其聲請保全證據，於法未合
    ，應予駁回。至於相對人於調查程序中無正當理由不提出系
    爭文件，法院仍得依民事訴訟法相關規定科以相對人違背提
    出文書義務之制裁，足資保障抗告人於訴訟程序上之權利，
    並無聲請保全證據之必要，抗告人辯稱：本件應為保全證據
    ，以維權益等語，容有誤解。原法院駁回抗告人之聲請，理
    由雖有不同，結論並無二致。抗告意旨指摘原裁定不當，求
    予廢棄，為無理由，應予駁回。
四、據上結論：本件抗告無理由，依民事訴訟法第495 條之1第1
    項、第449條第1、2項、第95條，第78條，裁定如主文。
中    華    民    國   100    年    11    月    15    日
                    民事第一庭
                        審判長法  官  張耀彩
                              法  官  林金吾
                              法  官  吳光釗
正本係照原本作成。
本裁定除以適用法規顯有錯誤為理由外，不得再抗告。如提起再
抗告，應於收受後10日內委任律師為代理人向本院提出再抗告狀
。並繳納再抗告費新台幣１千元。
中    華    民    國   100    年    11    月    16    日
                              書記官  何家娟